臺灣臺中地方法院民事判決　九十三年度簡上字二八五號
　　上　訴　人　　甲○○
　　訴訟代理人　　朱元宏律師
　　複　代理人　　蘇哲科律師
　　　　　　　　　盧永和律師
　　被　上訴人　　乙○○
右當事人間請求清償債務事件，上訴人對於中華民國九十三年七月二十六日本院臺中
簡易庭九十三年度中簡字第七二九號第一審判決提起上訴，本院於九十三年十二月十
日言詞辯論終結，判決如左：
    主      文
上訴駁回。
第二審訴訟費用由上訴人負擔。
    事實及理由
壹、被上訴人起訴主張：一、上訴人於民國（下同）九十三年一月十四日委任被上訴
    人企畫、設計、執行預定於九十三年二月二十一日在台中市大坑亞哥花園，以「
    全國教師家長團結協會」名義所舉辦之相關活動，兩造並於九十三年一月二十日
    簽訂合約書，並由上訴人同時預付訂金新台幣（下同）三萬元，然因訂金數額與
    約定不符，且因被上訴人堅持舞台、燈光、音響、熱氣球等需支付現金，不可以
    支票付款，上訴人乃同意以前開三萬元訂金作為準備舞台、燈光、音響、熱氣球
    等之訂金，其餘不足部分則由被上訴人代墊，雙方擇日再訂新約內容。二、嗣兩
    造於九十三年一月二十六日改訂新約，並以手寫方式增加附加條件，而約定上訴
    人委託被上訴人規劃、設計、發包、執行前開活動不得中途停止，否則上訴人應
    無異議賠償被上訴人所有損失。兩造訂約後曾於九十三年二月二日更改契約內容
    ，將原活動名稱「關懷教育－萬人出走挺連宋」變更為「關懷教育、親子踏青」
    ，並將布旗製作、布旗施工部份，由原來之一千支更改為二百支，每支布旗單價
    提高為一百二十元，並增加熱氣球、熱氣球布條二項，熱氣球一組單價為八萬元
    ，熱氣球布條一條單價為六千元。被上訴人乃於九十三年二月十一日將兩造契約
    內容之物發包予下游廠商，並簽訂契約要求下游廠商應於九十三年二月十八日以
    前交貨。三、上訴人於九十三年二月十六、七日，均曾告知被上訴人其住家遭噴
    漆、遭台聯黨迫害，被上訴人詢其是否如期舉辦前開活動，如停止舉辦，須賠償
    下游廠商之損失，但上訴人仍決定不停止並要求擴大舉辦。上訴人另於九十三年
    二月十八日通知被上訴人，將於九十三年二月二十日預演活動，請被上訴人及下
    游廠商於九十三年二月十九日準備好活動所需之軟、硬體設備，被上訴人乃協調
    下游廠商準備妥當。四、孰料上訴人於九十三年二月十八日晚上，以電話通知被
    上訴人，因其住家遭噴漆恐嚇等因素，決定延後舉辦前開活動，並願意於九十三
    年二月二十日賠償全額損失。惟上訴人自九十三年二月二十日後，即避不見面，
    迭經催討，上訴人均拒絕履行違約賠償之責任，致被上訴人無法付清下游承包商
    之款項，因而受有三十一萬六千五百七十元之損害，爰依系爭合約約定之法律關
    係請求上訴人給付上開金額及其法定利息。
貳、上訴人則以：一、前開活動未能如期舉辦，係因於九十三年二月十九日，上訴人
    住家遭噴漆，且遭抹黑、破壞名譽、恐嚇，為避免有心人鬧場且擾亂國家社會秩
    序，並顧及與會人士暨上訴人家人之安全，故被迫將活動延後辦理，並非可歸責
    於上訴人之事由所致，被上訴人自不得請求賠償。二、且因被上訴人曾保證可邀
    請上訴人想邀請之貴賓前來指導，其後卻告知貴賓無法前來，故前開活動設計安
    排上乃不斷調整更新。孰料被上訴人竟變造不實之合約書，其所提出之合約書並
    不實在，雖然簽名和手印均為上訴人所簽蓋，但合約書內容遭被上訴人更改過，
    其中項次第十、第十一部分係被上訴人未經上訴人同意所自行加入，合約書第十
    點加註部分亦與事實不符，上訴人亦未曾同意。上訴人所提出之合約書始為真正
    。三、依被上訴人所提出之產品相片八張可知，被上訴人所造產品費用尚不及三
    萬元，而上訴人除給付被上訴人前開製旗之三萬元訂金外，更應被上訴人之要求
    給付二萬四千元之紅包，被上訴人實不該再有所求。況被上訴人是否確曾支付系
    爭金額與其下游廠商，與其是否受有前開損失有關等語，資為抗辯。
參、本件原審對於被上訴人之請求，判決被上訴人全部勝訴，並依職權宣告假執行。
    上訴人全部聲明不服，求為廢棄原判決，並駁回被上訴人在第一審之訴；被上訴
    人則求為判決駁回上訴。
肆、兩造不爭之事實：
一、上訴人於九十三年一月十四日委任被上訴人企畫、設計、執行預定於九十三年二
    月二十一日在台中市大坑亞哥花園，以「全國教師家長團結協會」名義所舉辦之
    相關活動，兩造並於九十三年一月二十日簽訂合約書，並由上訴人同時預付訂金
    三萬元，然因訂金數額與約定不符，且因被上訴人堅持舞台、燈光、音響、熱氣
    球等需支付現金，不可以支票付款，上訴人乃同意以前開三萬元訂金作為準備舞
    台、燈光、音響、熱氣球等之訂金，其餘不足部分則由被上訴人代墊，雙方擇日
    再訂新約內容。
二、嗣兩造於九十三年一月二十六日改訂新約，並以手寫方式增加附加條件，而約定
    上訴人委託被上訴人規劃、設計、發包、執行前開活動不得中途停止，否則上訴
    人應無異議賠償被上訴人所有損失。兩造訂約後曾於九十三年二月二日更改契約
    內容，將原活動名稱「關懷教育－萬人出走挺連宋」變更為「關懷教育、親子踏
    青」。被上訴人乃於九十三年二月十一日將兩造契約內容之物發包予下游廠商，
    並簽訂契約要求下游廠商應於九十三年二月十八日以前交貨。
三、上訴人於九十三年二月十六、七日，均曾告知被上訴人其住家遭噴漆、遭台聯黨
    迫害，被上訴人詢其是否如期舉辦前開活動，如停止舉辦，須賠償下游廠商之損
    失，但上訴人仍決定不停止並要求擴大舉辦。上訴人另於九十三年二月十八日通
    知被上訴人，將於九十三年二月二十日預演活動，請被上訴人及下游廠商於九十
    三年二月十九日準備好活動所需之軟、硬體設備，被上訴人乃協調下游廠商準備
    妥當。
四、前開活動未能如期舉辦，係因於九十三年二月十九日，上訴人住家遭噴漆，且遭
    抹黑、破壞名譽、恐嚇，為避免有心人鬧場且擾亂國家社會秩序，並顧及與會人
    士暨上訴人家人之安全，故被迫將活動延後辦理。
伍、得心證之理由：
一、查前開兩造不爭之事實，既為兩造所不爭，並有委任書影本、合約書影本、相片
    、報案單可證，自堪信為真實。
二、按系爭合約書第五條約定：「甲方（即本件上訴人）委託乙方（即本件被上訴人
    ）規劃、設計、發包、執行本次活動不得中途停止或更改活動執行前後之各項內
    容，否則甲方無異議賠償乙方所有損失」，此有該合約書可證，且上訴人停止舉
    辦系爭活動，亦為兩造所不爭，自均堪信為真實。則依前開約定，上訴人自應賠
    償被上訴人之損失，應可認定。上訴人雖以停止舉辦系爭活動，係不可歸責於上
    訴人之事由，上訴人自不負賠償責任云云。然：
（一）當事人就債務不履行之可歸責事由若未特別約定者，則依法律之規定。而債務
      人就其故意或過失之行為，應負責任，民法第二百二十條定有明文。查系爭合
      約既未特別約定債務不履行之可歸責事由，復無法律特別規定系爭合約當事人
      應就事變負責之情形，本件自應依前開民法第二百二十條之規定，為本件債務
      不履行之可歸責事由認定之依據，合先敘明。
（二）而事變可分通常事變及不可抗力二者。通常事變，指債務人如予以嚴密的注意
      或可避免發生損害，但債務人已盡其應盡之注意義務而仍不免發生之情形；不
      可抗力，則指人力所不能抗拒之事由，亦即任何人縱加以最嚴密之注意，亦不
      能避免者是。查上訴人遭抹黑、破壞名譽、恐嚇與其住家遭噴漆等，並非人力
      所不能抗拒之事由，自非不可抗力；且前開事由係上訴人個人事由，尚非系爭
      活動無法舉辦，況上訴人如向檢警機關訴請偵辦，即可避免發生，則前開事由
      亦不足認定係屬通常事變。另查上訴人於九十三年二月十六、七日，均曾告知
      被上訴人其住家遭噴漆、遭台聯黨迫害，被上訴人詢其是否如期舉辦前開活動
      ，如停止舉辦，須賠償下游廠商之損失，但上訴人仍決定不停止並要求擴大舉
      辦；上訴人另於九十三年二月十八日通知被上訴人，將於九十三年二月二十日
      預演活動，請被上訴人及下游廠商於九十三年二月十九日準備好活動所需之軟
      、硬體設備，被上訴人乃協調下游廠商準備妥當，與被上訴人於九十三年二月
      十一日將兩造契約內容之物發包予下游廠商，並簽訂契約要求下游廠商應於九
      十三年二月十八日以前交貨，均如前述，則上訴人就前開債務不履行顯有過失
      之可歸責事由，自應負債務不履行之損害賠償責任，洵堪認定。
三、另按損害賠償，除法律另有規定或契約另有訂定外，應以填補債權人所受損害及
    所失利益為限，民法第二百一十六條第一項定有明文。又所謂所受損害，即現存
    財產因損害事實之發生而被減少，屬於積極的損害；所謂所失利益，即新財產之
    取得，因損害事實之發生而受妨害，屬於消極的損害（最高法院四十八年度台上
    字第一九三四號判例參照）。查兩造訂約後，被上訴人於九十三年二月十一日分
    別與下游承包商即訴外人傅士誠、陳志永簽訂合約，而分別支付其等七萬二千四
    百元、二萬六千六百二十元，作為訂金，前開合約內容均約定不得中途停止製作
    、執行本次活動之廣告物及設備，否則被上訴人應無異議賠償承包商即訴外人傅
    士誠、陳志永全數簽約之總金額作為違約賠償，並沒收訂金；及被上訴人已依約
    支付陳志永（即陳東林）六萬六千五百五十元、支付傅士誠二十五萬三千四百元
    ，業經證人傅士誠、陳志永結證屬實，另有合約書影本二份在卷可證，自堪信為
    真實；上訴人之前開抗辯，自不可取。則依前開規定與約定，被上訴人請求上訴
    人賠償其損失三十一萬六千五百七十元，及自起訴狀繕本送達翌日即九十三年三
    月十二日起至清償日止，按年息百分之五計算之法定遲延利息，自屬有據，應予
    准許。
四、上訴人另以系爭合約書中項次第十、第十一部分，係被上訴人未經其同意所自行
    加入，合約書第十點加註部分亦同云云。按當事人主張有利於己之事實者，就其
    事實有舉證之責任，民事訴訟法第二百七十七條定有明文；而本件被上訴人雖提
    出系爭合約書為證，惟該手寫部分之記載，既為上訴人所否認，則被上訴人就該
    記載之真正，自應負舉證之責。上訴人雖對系爭合約書上其簽名指印之真正不爭
    執，而應推定該合約為真正，惟推定真正部分應僅限於正常打印文字部分，該契
    約另以手寫附加條款，屬變態事實，不在受推定為真正之範圍內，應由被上訴人
    負舉證之責（八十五年五月司法院民事法律專題研究研討結論參照）。查系爭合
    約書之打字部分固無第十項熱汽球、第十一項熱汽球布條等項次，然因被上訴人
    堅持舞台、燈光、音響、熱氣球等需支付現金，不可以支票付款，上訴人乃同意
    以前開三萬元訂金作為準備舞台、燈光、音響、熱氣球等之訂金，其餘不足部分
    則由被上訴人代墊，雙方擇日再訂新約內容等，均如前述，則熱汽球、熱汽球布
    條應係系爭合約約定之範圍，應無疑問。況兩造簽約後，被上訴人於九十三年二
    月十一日分別與下游承包商即訴外人證人傅士誠、陳志永簽訂之合約書內容，均
    包含「熱氣球」、「熱氣球布條」部分，且數量及單價均核與兩造所簽訂之合約
    書項次第十、十一部分相符，設非兩造合約範圍包括「熱氣球」、「熱氣球布條
    」部分，被上訴人當無與下游廠商訂立「熱氣球」、「熱氣球布條」約定之必要
    ，況前開下游承包商亦係就系爭合約活動而收取被上訴人前開款項，則被上訴人
    依約請求上訴人賠償其損失，亦無不合。至合約書第十條加註部分，係與付款條
    件、時間有關，但與本件之前開結論無礙，併予敘明。
五、綜上所述，被上訴人主張上訴人中途停止系爭活動而違反系爭合約約定，應賠償
    其損失為可採，上訴人所辯則無可取。從而，被上訴人本於系爭合約約定之法律
    關係，請求上訴人給付三十一萬六千五百七十元，及自起訴狀繕本送達翌日即九
    十三年三月十二日起至清償日止，按年息百分之五計算之利息，為有理由，應予
    准許。則原審判命上訴人如數給付，並依職權宣告假執行，於法並無不合。上訴
    意旨指摘原判決不當，求予廢棄改判，為無理由，其上訴應予駁回。
陸、據上論結，本件上訴為無理由，依民事訴訟法第四百三十六條之一第三項、第四
    百四十九條第一項、第七十八條，判決如主文。
中　　　華　　　民　　　國　　  九十三　　年　  十二　  月　　三十一　　日
                                臺灣臺中地方法院民事第三庭
　　　　　　　　　　　　　　　　　　審判長法　官　張瑞蘭
　　　　　　　　　　　　　　　　　　　　　法　官　洪堯讚
                                          法　官  陳卿和
右正本證明與原本無異
不得上訴。
中　　　華　　　民　　　國　　  九十三　　年　　十二　  月　　三十一　　日
~B法院書記官　紀俊源
